# 集团母公司股权转让的会计处理问题

提问人：jinjiling 时间：2015-02-11 22:24:03
A公司为集团母公司，B C公司为A公司全资子公司，A公司拟将B公司以公允价值转让给C公司，实现对其增资目的。A公司对B公司长投成本为 1000 万元，转让时对B公司评估值 1500 万元。C公司增资前实收资本 2000 万元，增资后实收资本为2000+1500=3500万元。 会计处理时，A公司个别报表，确认了1500-1000=500万的投资收益。借：长投-C 1500 贷 长投-A 1000 投资收益 500合并报表抵消了相应的投资收益。 但有审计师认为，A公司个别报表也不应确认投资收益，理由是A公司没有收到C公司支付的对价。
企业认为从个别报表层面，就是股权转让行为，理应确认投资收益。
我个人认为个别报表应确认投资收益，但现在需要找几个实际案例来证明下观点正确。请各位老师能帮助寻找下公开的案例资料，不胜感激

回答人：chenyiwei
这类全资子公司之间的股权转让或股权增资，对共同的母公司而言确实不具有商业实质，而是其控制范围内经济资源“从左口袋到右口袋”的重组。因此A的个别报表层面应作为不具有商业实质的非货币性交换行为，不确认投资收益，而是按原先对B的长期股权投资的账面价值转为对C的增加投资成本。

提问人：jinjiling 时间：2015-02-12 08:47:10
为什么不能理解为长期股权投资处置，然后又对另一子公司增资行为呢。实际上办理此项业务时，工商局也是按照先处置、后增资的行为来对待的。

回答人：chenyiwei
这是一揽子交易中的两个步骤。在会计处理中，基于实质重于形式的原则，不应分拆为两个步骤分别处理。因为未转移该资产的实质控制权，交易前后均在母公司的控制范围内，风险和报酬特征也相同，所以无商业实质。